臺灣高等法院民事判決　　　　　　　　　95年度上字第1090號
上　訴　人　旭丞光電股份有限公司
法定代理人　乙○○
訴訟代理人　楊肅欣律師
被　上訴人　妍發科技股份有限公司
法定代理人　甲○○
訴訟代理人　張旭業律師
　　　　　　楊珮君律師
上列當事人間請求返還價金等事件，上訴人對於中華民國95年11
月10日臺灣臺北地方法院95年度訴字第5944號第一審判決提起上
訴，經本院於96年3月13日言詞辯論終結，判決如下：
    主  文
上訴駁回。
第二審訴訟費用新台幣捌萬零貳佰貳拾元由上訴人負擔。
    事實及理由
一、被上訴人起訴主張：兩造於民國（下同）94年8月8日簽定設
    備採購及雷射加工技術合作合約書（下稱系爭合約），約定
    由被上訴人以總價新台幣（下同）520萬元之價金向上訴人
    購買UV-FCC825雷射切割機1台（下稱系爭機台）。上訴人雖
    於94年11月3日將系爭機台交付予被上訴人使用，惟經被上
    訴人試機後，發現系爭機台具有多項瑕疵，不能通過驗收。
    上訴人經被上訴人通知後，於94年11月7日保證將於94年12
    月13日前補正系爭機台所有瑕疵，惟屆期仍未完全改善，嗣
    兩造於94年12月28日就系爭機台之瑕疵問題進行協商，上訴
    人再次保證將於95年1月24日完成系爭機台所有瑕疵之補正
    ，然系爭機台迄仍具有下列瑕疵，無法完成驗收：(1)軟體影
    像自動定位功能（CCD）部分：因系爭機台鏡頭抓取製品位
    置不精確，造成製品切割不良，致產生不良製品；又系爭機
    台應具有影像自動定位功能，惟該機台現僅具半自動功能，
    尚需輔以人力方能定位，不符原約定應具有之功能；(2)有吸
    附功能之吸盤檯面與定位PIN功能部分：系爭機台原為玻璃
    檯面，因使用不便，且較易損壞，因此更換為鋁製檯面。然
    新檯面作業時會造成製品污染，不易清洗，且製品較不易切
    割（切割銅面時不易斷裂），致加工效率不佳；又在檯面定
    位PIN作業時，於取製品時易將定位PIN一併取走，致造成定
    位PIN遺失之損害；(3)教育訓練部分：依系爭合約約定，於
    上訴人進廠維修時，一併提供被上訴人員工操作系爭機台之
    教育訓練，但上訴人迄仍未安排任何課程；(4)軟體檔案格式
    轉換部分：兩造原約定系爭機台之系統軟體可接受2種系統
    ，惟該機台現仍僅可接受1種系統；(5)機台加工效率部分：
    兩造原約定系爭機台加工效率應比上訴人之ESI（美國原裝
    進口之機台）為佳，並應提供佐證之數據供被上訴人參考，
    但系爭機台經被上訴人測試與驗機後，其加工效率顯然不佳
    ，致增加鉅額成本；(6)雷射能源開關不正常：因系爭機台之
    雷射能源開關不正常，於切割製品時雷射頭移動，無遮蔽雷
    射能源導致移動路徑切割到成品，使成品報廢，雖經修補，
    然控制器仍會輸出不正常電壓，導致雷射頭不正常動作，所
    造成之不良品高達5%。被上訴人因系爭機台具有上述瑕疵，
    於95年4月3日停機後，上訴人雖於94年4月6日派員到廠維修
    ，更改軟體程式，然系爭機台於94年4月7日又發生相同瑕疵
    ，造成被上訴人不良品過多，被上訴人乃於94年4月11日再
    度發函催告上訴人補正，詎上訴人竟不予置理，被上訴人遂
    於95年4月17日發函向上訴人為解除系爭合約之意思表示，
    爰依據民法第259條規定，請求上訴人返還被上訴人已交付
    之價金364萬元，並加付法定遲延利息等語。
二、上訴人則以：兩造曾於94年12月21日及同年月28日就系爭機
    台之驗收檢討開會研商，上訴人已依兩造所協議之事項依序
    完成補正，系爭機台已無被上訴人所指之瑕疵存在，是被上
    訴人據以主張解除系爭合約，並請求上訴人返還所受領之價
    金，實無理由等語，資為抗辯。並提起反訴主張：系爭合約
    仍有效存在，而上訴人已交付系爭機台予被上訴人使用，然
    被上訴人迄未給付驗收款及尾款合計156萬元，爰依據買賣
    之法律關係，請求被上訴人如數給付，並加計法定遲延利息
    等語。
三、原審就本訴部分為上訴人敗訴之判決，判命上訴人應給付被
    上訴人364萬元，及自95年5月27日起至清償日止，按年息5%
    計算之利息；就反訴部分亦為上訴人敗訴之判決。上訴人就
    本、反訴部分均不服，提起上訴，並聲明：(一)本訴部分：1.
    原判決廢棄。2.被上訴人在第一審之訴及假執行之聲請均駁
    回。(二)反訴部分：1.原判決廢棄。2.被上訴人應給付上訴人
    156萬元及自反訴狀繕本送達之翌日起至清償日止，按年息
    5%計算之利息。3.願供擔保請准宣告假執行。被上訴人對於
    上訴人之上訴則聲明：(一)上訴駁回。(二)就反訴部分如受不利
    判決，願預供擔保請准宣告免為假執行。
四、經查兩造於94年8月8日簽訂系爭合約，約定由被上訴人以總
    價520萬元之價金向上訴人購買系爭機台，給付方式為：簽
    約時給付訂金156萬元，於交機時給付208萬元，於完成驗收
    時給付104萬元，於驗收完成後1個月給付尾款52萬元。上訴
    人已於94年11月3日將系爭機台交付予被上訴人，而被上訴
    人亦已給付價金364萬元予上訴人，尚餘156萬元（即驗收款
    及尾款）迄未給付。又兩造就系爭機台之驗收事宜，曾先後
    於94年12月21日、同年月28日進行協商，並分別作成決議，
    嗣被上訴人於94年4月8日就系爭機台進行驗收，然該機台並
    未通過驗收等情，有系爭合約、94年12月21日會議紀錄（下
    稱系爭21日會議紀錄）、94年12月28日會議紀錄（下稱系爭
    28日會議紀錄）及驗收報告可稽（見原審卷第8至13、15、
    33至35、62頁），復為兩造所不爭執（見原審卷第3、30頁
    ），均堪信為真實。
五、被上訴人主張上訴人所交付之系爭機台具有上述瑕疵，上訴
    人迄未完成補正等語，惟為上訴人所否認。經查：
  (一)關於軟體影像自動定位功能（CCD）部分：
  1.依系爭21日會議紀錄所載，兩造就此部分瑕疵係決議於94年
    12月28日再行確認（見原審卷第33頁）；而依系爭28日會議
    紀錄所載，兩造就此項瑕疵復決議預計於95年1月13日完成
    補正，嗣上訴人於95年3月27日完成補正（見原審卷第15頁
    ），是上訴人抗辯其就此部分之瑕疵已依系爭28日會議紀錄
    之決議進行補正，應屬可取。
  2.被上訴人雖主張系爭機台應具有影像自動定位功能，但該機
    台現僅具有半自動功能，常需輔以人力才能定位；又於上訴
    人95年3月27日完成補正後，經試用結果發現系爭機台雖可
    抓取物件，但定位之公差會偏離，且切割效果不佳，電路板
    經雷射切割後，切割深度不穩定，致無法順利撥除廢料板，
    仍具有瑕疵等語。惟查上開驗收報告關於軟體影像自動定位
    功能（CCD）部分係記載：「3/27更新軟體目前測試中已反
    應CCD修改問題待回覆，於4/6進廠了解製品切割不良原因，
    待回覆」，其驗收結果為: 「待修改 (測試中)」（見原審
    卷第62頁），然被上訴人並未舉證證明系爭機台由上訴人於
    94年3月27日更新軟體後，經測試結果，就軟體影像自動定
    位功能（CCD）部分尚具有如何之瑕疵存在，是其空言所為
    此部分之主張，尚不足取。
  (二)關於有吸附功能之吸盤檯面與定位PIN功能部分：
    依系爭21日會議紀錄所載，兩造就此項瑕疵係決議於94年12
    月28日再行確認（見原審卷第33頁）；而依系爭28日會議紀
    錄之記載，兩造就此項瑕疵復決議預計於95年1月5日安裝，
    嗣上訴人於95年3月15日完成安裝後，被上訴人又於95年3月
    22日提出檯面耗材未報費等問題（見原審卷第15頁）；又上
    開驗收報告亦記載：「94年12月6日換檯面不符，退回。3/5
    安裝檯面目前測試中。於3/22mail旭丞Leon--新檯面作業時
    製品污染程度大於玻璃檯面，目前短暫解決方式切割時製品
    下方放置木板製品，污染程度可減低。是否有長期解決方案
    待回覆。於3/22mail旭丞Leon--新檯面作業時製品切割較玻
    璃檯面不易（切割銅面時不易斷裂）…待回覆。於3/29mail
    旭丞Leon--檯面定位PIN作業時，取製品容易將定位PIN一同
    取下，定位PIN遺失，待回覆」（見原審卷第62頁）。由此
    足見上訴人雖已依系爭28日會議紀錄內容完成系爭機台之檯
    面安裝，然該機台之新檯面於作業時仍具有易受污染、切割
    不易及定位PIN遺失等瑕疵，是被上訴人主張上訴人就此部
    分之瑕疵尚未完成補正，應屬可取。
  (三)關於教育訓練部分：
    查系爭合約第9條關於人員訓練部分固約定：「乙方（指上
    訴人）於設備完成後提供甲方（指被上訴人）36小時的相關
    雷射基本知識、保養及設備操作之訓練」（見原審卷第10頁
    ）；又系爭28日會議紀錄關於「旭丞光電人員派人至妍發作
    教育訓練」部分亦決議：「預計1/10 am:10:00」（見原審
    卷第15頁）。惟查上訴人依系爭合約之上開約定，固有提供
    被上訴人員工教育訓練之義務，然此項義務之履行與否核與
    系爭機台是否具有瑕疵無涉；況上訴人抗辯其自94年8月26
    日起至95年2月23日止，已無償提供場地與材料供被上訴人
    指派其員工至現場學習操作，其使用時數高達60.5小時，已
    逾系爭合約所定36小時等情，業據其提出銷貨憑單為證（見
    原審卷第36至43頁），而被上訴人亦自認上訴人確有派員至
    被上訴人公司指導其員工如何操作系爭機台（見原審卷第86
    頁），是上訴人所為此部分之抗辯，應屬可取。故被上訴人
    執此主張系爭機台有瑕疵，而作為解除系爭合約之事由，自
    屬無據。
  (四)關於軟體檔案格式轉換部分：
  1.觀之系爭合約並未就系爭機台之軟體檔案格式轉換部分有所
    約定（見原審卷第9、10頁）。而系爭21日會議紀錄關於「
    軟體檔案格式轉換（RS274X）」事項係決議：「妍發協助提
    供檔案格」，並附註：「針對第8點（即軟體檔案格式轉換
    ）…因為不是交機前所答應的規範，旭丞光電一樣會將問題
    改善，但此點不包含於驗收的規範中」（見原審卷第33頁）
    ；惟系爭28日會議紀錄關於「軟體檔案格式轉換」事項雖仍
    決議：「待妍發蔡永信提供相關資料」，但已註明：「針對
    第8（即軟體檔案格式轉換）、9(即加工效率)點，待旭丞光
    電於2/28前完成，而妍發則於第8、9點驗收無誤後，於2/28
    前進行最後10%的機台款項的支付」（見原審卷第15頁），
    顯見被上訴人所主張系爭機台之系統軟體須具備可接受2種
    系統之功能，雖非屬系爭合約原定應具備之功能，惟上訴人
    已於94年12月21日會議中同意予以改善，進而於94年12月28
    日會商時復同意將之列入驗收之範圍內，則被上訴人自得依
    系爭28日會議紀錄所載決議內容請求上訴人補正此項瑕疵。
  2.依被上訴人所提系爭28日會議紀錄所載（見原審卷第15頁）
    ，被上訴人雖事後附記已於94年3月17日提供相關資料予上
    訴人，以供上訴人改善系爭機台有關軟體檔案格式轉換問題
    ；而上開驗收報告雖亦記載：「於3/17mail旭丞Leon－共六
    項目前完成一項關於定位PIN規格其他待回覆」（見原審卷
    第62頁），惟上訴人否認被上訴人有提供關於修改系爭機台
    軟體檔案格式轉換相關資料之事實，而被上訴人就此事實復
    不能舉證以實其說，是尚難僅憑被上訴人片面所為上開記載
    ，即足據以認定被上訴人已依上開決議提供相關資料予上訴
    人，以供上訴人補正此項瑕疵。
  3.被上訴人雖又主張上訴人只須上網尋找，即可得知相關資料
    以修補此項瑕疵，無待被上訴人提供資料等語。惟查有關電
    腦軟體檔案格式之取得，恆涉及電腦軟體著作權之相關問題
    ，尚非自行上網蒐尋即可任意取得；且兩造於94年12月21日
    及同年月28日檢討會議中既均決議須待被上訴人提供相關資
    料後，上訴人始就此事項進行補正，則於被上訴人依該決議
    提供相關資料予上訴人之前，上訴人自不負自行取得相關資
    料進行補正之義務。是被上訴人執此主張上訴人未依上開決
    議就系爭機台所具此項瑕疵進行修補，進而據以主張解除系
    爭合約，自屬無據。
　(五)關於雷射能源開關不正常部分：
　　被上訴人主張系爭機台因具有此項瑕疵，致不良品比率過高
    而遭退貨，經向上訴人反應後，上訴人亦承諾會補正此項瑕
    疵等語，業據其提出95年3月10日之會議紀錄、供應商品質
    異常連絡書及異常處理單為證（見原審卷第63至65頁），固
    堪信為真實。惟上開驗收報告就此部分瑕疵係記載：「於3/
    10製作量產發生機台異常供報廢346pcs,金額11764。於3/14
    更新軟體並測試是否會發生。於3/31製作樣品發生外型不良
    與開關不正常造成報廢21pcs。於4/6製作樣品發生開關不正
    常造成報廢1pcs。於4/7更新軟體並測試中」（見原審卷第
    62頁）。由此足見上訴人就系爭機台所具此項瑕疵確已進行
    補正，而被上訴人並未舉證證明系爭機台經上訴人於95年4
    月7日更換軟體後，經測試結果尚具有如何之瑕疵存在，是
    其空言主張系爭機台仍具有雷射能源開關不正常之瑕疵，自
    不足取。
　(六)關於系爭機台加工效率部分：
  1.系爭合約第6條固約定：「設備功能－於軟性電路板上作切
    割，最大切割工作尺寸為460㎜×350㎜，最大切割厚度小於
    1.6㎜」（見原審卷第10頁），惟依系爭21日會議紀錄所載
    ，就「目前此機台雷射切割應用於純軟板切割，符合要求。
    軟硬結合板板厚超過0.3mm以上加工效率不佳。樣品外型切
    割時間1pnl-72pcs-3小時和貴公司（指上訴人）舊機台esi-
    1pnl-72pcs-1小時相差將近3倍，本公司 (指被上訴人)希望
    軟硬結合板加工效率至少低於舊機台」部分，係決議：「旭
    丞近期提供解決方案」（見原審卷33頁）；又依系爭28日會
    議紀錄所載，就「針對目前軟板切割機，針對某些厚度較厚
    的板材，如FR4，或特殊軟硬結合板，加工效率不佳」部分
    ，亦決議：「旭丞方面將於過年後（農曆年），調整Laser
    設定來改善此問題，以符合原先加工效率（依旭丞的ESI機
    台加工時間為準）」，並附註：「針對第8（即軟體檔案格
    式轉換）、9(即加工效率)點，待旭丞光電於2/28前完成，
    而妍發則於第8、9點驗收無誤後，於2/28前進行最後10%的
    機台款項的支付」（見原審卷第15頁），顯見上訴人同意就
    系爭機台所具此項瑕疵予以補正。
　2.上訴人雖抗辯被上訴人要求系爭機台就軟硬結合板之加工效
    率至少不低於ESI舊機台之加工效率，顯已逾系爭合約所定
    之加工效率，是上訴人依系爭合約之約定，就此部分並不負
    補正之義務等語。惟依系爭21日會議紀錄所載，上訴人僅就
    「軟體檔案格式轉換」及「機構修改（將螢幕位置放置機台
    右側）」部分特別註記非屬系爭合約所定規格，而就被上訴
    人所指系爭機台所具上開加工效率不佳部分，並未為相同之
    註記；且依系爭28日會議紀錄所載，被上訴人尚且將此項瑕
    疵之補正列為驗收項目，並作為給付尾款之條件，顯見兩造
    就系爭機台加工效率所為之約定，並不以應用在軟性電路板
    上切割為限，且至少須高於ESI舊機台。
  3.上訴人雖又抗辯被上訴人要求系爭機台之加工效率須比照
    ESI舊機台，惟ESI舊機台係美國ESI公司（Electro Scient
    ific Industries,Inc.,）所生產之雷射鑽孔機，主要是提
    供印刷電路板燒蝕微孔之用，並非作為外型切割之用；而系
    爭機台主要功用為切割，並無鑽孔之功能，二者機器用途不
    同，不能相提並論；且依系爭28日會議紀錄所載，兩造就此
    部分之決議已附註「待合約」（見原審卷第15頁），益徵此
    項規格已超過系爭合約書約定之範圍，而有待兩造另訂契約
    ，則於兩造就此部分另訂契約前，上訴人尚無補正之義務等
    語，並提出ESI舊機台之目錄為證（見本院卷第51、52頁）
    。惟依上開目錄所示，ESI舊機台雖具有提供印刷電路板燒
    蝕微孔之功用，然尚難認其不具備外型切割之功用，而系爭
    機台之主要功能既係應用於切割，則被上訴人要求其切割之
    加工效率至少優於ESI舊機台，尚難謂為不合理。又觀諸被
    上訴人所提出之設備規格更改約定書草約所載（見原審卷第
    69至73頁），兩造係就如何給付及退回驗收尾款、更換雷射
    源、更換雷射源後所須達到之加工效率及測試驗收等事項而
    為約定，核其內容顯係因應上訴人建議以更換雷射頭之方式
    以補正加工效率不佳之瑕疵所為之附帶合約（見原審卷第62
    頁），是兩造就該附帶合約所約定之內容雖不能達成合意，
    亦僅係上訴人得不以更換較佳雷射頭之方式修補系爭機台加
    工效率不佳之瑕疵而已，尚難謂上訴人就此項瑕疵所負之修
    補義務亦因而得以免除。
  4.依上開驗收報告所載，系爭機台於94年4月8日被上訴人進行
    驗收時，仍具有上開加工效率不佳之瑕疵（見原審卷第62頁
    ），是被上訴人主張上訴人就此部分之瑕疵尚未完成補正，
    應屬可取。
六、依上所述，系爭機台具有作業時檯面易受污染、切割不易、
    定位PIN遺失及加工效率不佳等瑕疵，是被上訴人自得據以
    請求上訴人負物之瑕疵擔保責任。經查被上訴人主張其已於
    94年4月11日委由律師發函予上訴人，並限期5日催告上訴人
    補正系爭機台所具有之上開瑕疵，嗣又於94年4月17日委由
    律師發函予上訴人為解除系爭合約之意思表示，業據其提出
    律師函及掛號郵件收件回執為證（見原審卷第16至24頁）。
    上訴人雖抗辯上開94年4月11日催告函係由訴外人維揚科技
    工業股份有限公司（即上訴人之股東－見原審卷第48頁）收
    受（見原審卷第21頁），並未合法送達於上訴人等語。惟查
    上訴人曾於95年4月17日委任律師致函被上訴人，而該函明
    白記載：「…妍發科技股份有限公司95年4月11日95明字第
    06003號(即上開95年4月11日催告函）收悉…」（見原審卷
    第68頁），顯見上訴人確已收受被上訴人所發之上開催告函
    ，是上訴人所為此部分之抗辯，自不足取。又系爭機台所具
    上開瑕疵非屬輕微，是被上訴人據以主張解除契約，於法尚
    無不合。則系爭合約既經被上訴人合法解除，被上訴人自得
    請求上訴人返還所受領之價金，而上訴人則不得再依系爭合
    約之約定，請求被上訴人給付驗收款及尾款。
七、從而，被上訴人提起本訴請求上訴人給付364萬元，及自起
    訴狀繕本送達之翌日即95年5月27日起算之法定遲延利息，
    為有理由，應予准許；上訴人提起反訴請求被上訴人給付價
    金154萬元並加付法定遲延利息，為無理由，不應准許。原
    審所為上訴人敗訴之判決，所持理由雖與本院不盡相同，然
    其結果並無二致，仍應維持。上訴論旨仍執前詞指摘原判決
    不當，求予廢棄改判，為無理由，應予駁回。
八、至兩造其餘之攻擊或防禦方法及未經援用之證據，經本院斟
    酌後，認為均不足以影響本判決之結果，自無逐一詳予論駁
    之必要，併此敘明。
九、據上論結，本件上訴為無理由，依民事訴訟法第449條第2項
    、第78條，判決如主文。
中　　華　　民　　國　　96　　年　   4　　月　　3   　日
                    民事第四庭
                        審判長法  官  張劍男
                              法  官  陳昆煇
                              法  官  彭昭芬
如不服本判決，應於收受內向本院提出上訴書狀，其未表明上訴
理由者，應於提出上訴後20日內向本院補提理由書狀（均須按他
造當事人之人數附繕本）上訴時應提出委任律師或具有律師資格
之人之委任狀；委任有律師資格者，另應附具律師資格證書及釋
明委任人與受任人有民事訴訟法第466條之1第1項但書或第2項（
詳附註）所定關係之釋明文書影本。
中　　華　　民　　國　　96　　年　　4 　　月　　4 　　日
                              書記官  丁華平
附註：
民事訴訟法第466條之1（第1項、第2項）：
對於第二審判決上訴，上訴人應委任律師為訴訟代理人。但上訴
人或其他法定代理人具有律師資格者，不在此限。
上訴人之配偶、三親等內之血親、二親等內之姻親，或上訴人為
法人、中央或地方機關時，其所屬專任人員具有律師資格並經法
院認為適當者，亦得為第三審訴訟代理人。
